臺灣臺東地方法院小額民事判決
111年度東原小字第84號
原      告  良京實業股份有限公司

法定代理人  平川秀一郎

訴訟代理人  黃明哲  
            林家宇  
被      告  楊阿桂  

            林德星  
上列當事人間請求返還信用貸款事件，本院於民國111年11月17
日言詞辯論終結，判決如下：
    主      文
被告應連帶給付原告新臺幣肆萬陸仟伍佰柒拾捌元，及自民國一
○一年六月二十三日起至一一○年七月十九日止，按週年利率百分
之十九點一八計算之利息，及自民國一一○年七月二十日起至清
償日止，按週年利率百分之十六計算之利息。
原告其餘之訴駁回。
訴訟費用新臺幣壹仟元，由被告連帶負擔。
本判決第一項得假執行，但被告如以新臺幣肆萬陸仟伍佰柒拾捌
元為原告預供擔保，得免為假執行。
    事實及理由
壹、程序方面
　　按「訴狀送達後，原告不得將原訴變更或追加他訴。但有下
    列各款情形之一者，不在此限：……三、擴張或減縮應受判決
    事項之聲明者」，民事訴訟法第255條第1項但書第3款定有
    明文。原告起訴請求：被告應連帶給付原告新臺幣（下同）
    46,578元，及自民國97年3月31日起至110年7月19日止，按
    年利率19.18%計算之利息，及自110年7月20日起至清償日止
    按年利率16%計算之利息，及自97年3月31日起至清償日止，
    按上開利率20％計算之違約金（見本院111年度司促字第1925
    號民事聲請事件卷宗【下稱司促卷】第1頁）。嗣原告於111
    年11月17日變更聲明，撤回違約金之請求（見本院111年度
    東原小字第84號民事小額訴訟程序第一審卷宗【下稱本院卷
    】第40頁），核原告所為訴之變更，係屬減縮應受判決事項
    之聲明，應予准許。
貳、實體方面
一、原告主張：被告楊阿桂於民國92年間邀被告林德星為連帶保
    證人，向訴外人臺東區中小企業銀行股份有限公司（下稱臺
    東企銀）申辦信用貸款，約定借款額度為10萬元，自92年9
    月19日起按月攤還本息，共48期，週年利率為19.18%，若未
    按期攤還本息時，逾期在6個月以內者，按上開利率10%，逾
    期超過6個月者，按上開利率20%計算之違約金（下稱系爭契
    約）。被告未依約還款，積欠本金46,578元、利息及違約金
    ，嗣臺東企銀於96年8月27日將系爭債權讓與伊。伊幾經催
    討，被告二人於106年6月22日起至109年3月2日止，共計繳
    款17,095元，經抵沖後尚有如聲明所載之金額未償還，爰依
    系爭契約及債權讓與之法律關係，請求被告連帶清償債務等
    語。並聲明：被告應連帶給付原告46,578元，及自97年3月3
    1日起至110年7月19日止，按年利率19.18%計算之利息，及
    自110年7月20日起至清償日止按年利率16%計算之利息。
二、被告楊阿桂及林德星則以：本件被告楊阿桂係於92年間向訴
    外人臺東企銀借款，距原告聲請支付命令即111年5月5日已
    逾15年之時效；縱主債權未罹於時效，原告請求之利息逾聲
    請支付命令前5年內之利息部分，亦應已罹於時效，其等得
    拒絕給付等語。並均聲明：原告之訴駁回。
三、兩造經協議後將下列事實列為不爭執事項（本院卷第30頁）
    ，爰採為本判決之基礎事實：
  ㈠被告楊阿桂於92年9 月19日與臺東企銀訂定授信約定書，並
    由被告林德星擔任連帶保證人，借款金額10萬元，借款期間
    自92年9月19日至96年9 月19日，依系爭契約第3條第1款：
    約定利率為年息19.18%，依系爭契約第4條第2款，償還辦法
    ：自民國92年9 月19日起，以每1 個月為1期，共分48期，
    按期於當月19日平均攤還本息。系爭契約第5 條，逾期還款
    違約金：未按期償還本金或攤還本息或繳納利息時，逾期未
    超過6 個月者，按約定應適用之利息一成加付違約金，逾期
    超過6個月者，就超過部分按約定應適用之利率二成加付違
    約金。
  ㈡臺東企銀於96年8 月27日將系爭契約債權讓與原告，並於同
    日登載於民眾日報公告。原告受讓債權時，結欠金額為46,5
    78 元。
四、本院之判斷：
  ㈠系爭契約之債權請求權未罹於消滅時效：
　　⒈按請求權，因15年間不行使而消滅。但法律所定期間較短
      者，依其規定。消滅時效，自請求權可行使時起算。消滅
      時效，因左列事由而中斷：一、請求。二、承認。三、起
      訴。民法第125條、第128條前段及第129條第1項分別定有
      明文。
　　⒉經查，系爭契約約定自92年9月19日起按月攤還本息，原告
      之債權請求權應自斯時起算，則系爭契約主債務請求權之
      15年時效，倘期間無中斷事由，應至107年9月18日始屆滿
      。原告主張被告二人於106年6月22日起至109年3月2日止
      ，陸續向其清償共計17,095元等語，並提出本院106年5月
      31日東院義106司執天字第4394號執行命令及客戶繳款明
      細(繳款日期為106年6月22日至109年3月2日)為證（本院
      卷第47至49頁），且被告均不爭執其等於106年至109年間
      陸續還款之事實(本院卷第41頁)，故原告此部分主張堪認
      可採。被告二人於106年6月22日向原告為清償，乃係對原
      告債權之承認，則該債權之消滅時效中斷而重新起算，則
      原告於111年5月5日向本院聲請核發支付命令時，主債權
      請求權應未罹於時效，故原告依系爭契約之消費借貸及連
      帶保證之法律關係，請求被告連帶給付46,578元，應屬有
      據。
　㈡系爭契約於101年6月23日前之利息請求權已罹於消滅時效：
　　⒈按利息、紅利、租金、贍養費、退職金及其他1年或不及1
      年之定期給付債權，其各期給付請求權，因5年間不行使
      而消滅。時效完成後，債務人得拒絕給付。民法第126條
      、第144條第1項分別定有明文。
　　⒉原告請求被告給付之利息部分，經被告二人主張時效抗辯
      。經查，被告二人於106年6月22日向原告為清償，屬對原
      告債權之承認，已如上述，則於清償前5年內（即自101年
      6月23日起）之利息請求權因時效中斷而重新起算，原告
      於111年5月5日向本院聲請核發支付命令時，應未罹於時
      效；然就101年6月23日前之利息請求權，原告未能提出其
      請求權有時效中斷事由之相關資料，足認原告於101年6月
      23日前之利息請求權已罹於時效，被告得拒絕給付。是以
      ，原告於101年6月23日起算之利息，尚未罹於時效，可對
      被告請求；其餘部分之利息請求權則罹於時效，既經被告
      抗辯而拒絕給付，原告就此部分即不能再向被告請求。
五、綜上所述，原告據依系爭契約之消費借貸及連帶保證之法律
    關係，請求被告連帶給付如主文第1項所示之本金及利息，
    為有理由，應予准許；逾此部分之請求爰無理由，乃予駁回
    。
六、本件係就民事訴訟法第436條之8第1項適用小額程序所為被
    告敗訴之判決，依同法第436條之20規定，應依職權宣告假
    執行，並依同法第436條之23準用第436條第2項，適用同法
    第392條第2項規定，宣告被告如預供擔保得免為假執行。
七、末按適用小額訴訟程序事件法院為訴訟費用之裁判時，應確
    定其費用額，同法第436條之19定有明文，爰依職權確定本
    件訴訟費用額為1,000元（即第一審裁判費），並依同法第7
    9條、第85條第2項命由被告連帶負擔。
中　　華　　民　　國　　111 　年　　12　　月　　15　　日
                      臺東簡易庭  法  官  徐晶純
以上正本係照原本作成。
如不服本判決，應於送達後20日內，向本院提出上訴狀並應記載
上訴理由，表明關於原判決所違背之法令及其具體內容與依訴訟
資料可認為原判決有違背法令之具體事實，如於本判決宣示後送
達前提起上訴者，應於判決送達後20日內補提上訴理由書（須附
繕本）。
中　　華　　民　　國　　111 　年　　12　　月　　15　　日
                                  書記官  張耕華